臺灣臺東地方法院民事簡易判決
 110年度東原簡字第22號
原      告  唐張自強

訴訟代理人  葉仲原律師（法律扶助律師）
被      告  許玉美  

訴訟代理人  徐瑞晃律師（法律扶助律師）
上列當事人間第三人異議之訴事件，本院於民國111年3月15日言
詞辯論終結，本院判決如下：
    主  文
本院109年度司執字第10749號拆屋還地強制執行事件，就坐落臺
東縣○○○鄉○○段00000地號土地上，如附圖編號A部分所示面積7.2
4平方公尺之車庫地上物所為之強制執行程序應予撤銷。
訴訟費用由被告負擔。
    事實及理由
壹、程序部分
    按訴狀送達後，原告不得將原訴變更或追加他訴，但請求之
    基礎事實同一者，不在此限。復按不變更訴訟標的，而補充
    或更正事實上或法律上之陳述者，非為訴之變更或追加。民
    事訴訟法第436條第2項、第255條第1項但書第2款及第256條
    分別定有明文。查原告起訴時，訴之聲明原係：本院109年
    度司執字第10749號拆屋還地強制執行事件，就原告所有門
    牌號碼臺東縣○○○鄉○○村○○00號之2建物部分，所為拆屋還地
    之強制執行程序應予撤銷。嗣經本院囑託地政機關測量後，
    原告更正訴之聲明如主文第1項所示，核原告所為，係不變
    更訴訟標的而補充、更正事實上及法律上之陳述，符合前揭
    法律規定，合先敘明。
貳、實體部分　　
一、原告主張：被告曾主張訴外人王美芳無權占用其所有坐落臺
    東縣○○○鄉○○段00000地號土地（下稱系爭土地），故對王美
    芳提起拆屋還地訴訟，經本院以107年度東簡字第125號判決
    （下稱原判決）王美芳應將占用系爭土地，如原判決附圖B
    所示之車庫地上物（面積7.59平方公尺）拆除，將占用土地
    返還被告。現被告持原判決及確定證明書向本院聲請強制執
    行，由本院以109年度司執字第10749號強制執行（下稱系爭
    強制執行）事件處理中。惟查原判決附圖B所示面積7.59平
    方公尺之車庫地上物，其中就緊鄰原告所有同地段943地號
    土地（下稱943號土地）上如臺東縣太麻里地政事務所111年
    2月16日太地所測量字第1110000540號函檢附之土地複丈成
    果圖 （下稱附圖，見院卷第101頁）編號A所示面積7.24平
    方公尺之車庫地上物係原告所有門牌號碼臺東縣○○○鄉○○村○
    ○00號之2建物（下稱系爭房屋）所屬之車庫（下稱系爭車庫
    ）之一部分，乃原告所有之財產，並非王美芳所有，原告既
    為系爭車庫之所有權人，依民法第767條第1項後段之除去妨
    害請求權，就執行標的物有足以排除強制執行之權利，爰依
    法提起本件訴訟。並聲明：如主文第一項所示。
二、被告則以：原告並非系爭車庫之所有權人，因原告所有之系
    爭房屋原係其岳母即王美芳所有，嗣王美芳售予原告之母張
    唐春美，再由張唐春美贈與原告。王美芳在出售系爭房屋之
    前，已在系爭房屋及系爭房屋隔壁即門牌號碼臺東縣○○○鄉○
    ○村○○00號之1房屋（下稱34號之1房屋）前，占用被告所有
    之系爭土地蓋了包括系爭車庫在內之2間車庫，2間車庫均未
    經保存登記，王美芳係起造人亦為所有權人，此從原判決勘
    驗時，王美芳當場有說系爭土地上之車庫為其所有並使用等
    語即可觀之甚明。再者，原判決附圖所示B部分土地上之兩
    間車庫，分別由系爭房屋及34號之1房屋使用，縱使王美芳
    讓與車庫所有權，亦僅可能讓與系爭房屋前之車庫供原告使
    用，自不可能將自家門口即34號之1房屋前之車庫同時讓與
    原告，原告自不能就原判決附圖所示B部分土地上建物之強
    制執行全部提起第三人異議之訴等語置辯。並聲明：駁回原
    告之訴。
三、依卷內證據可認定事項如下：
（一）系爭房屋即門牌號碼臺東縣○○○鄉○○村○○00號之2房屋有保
      存登記，建號為「臺東縣○○○鄉○○段00○號」，坐落於943
      號土地上。系爭房屋及943號土地原所有權人均為訴外人
      王秋男，嗣於98年間，均以買賣原因登記移轉予訴外人張
      唐春美，張唐春美又於107年間將系爭房屋及943號土地贈
      與移轉登記予原告，此有系爭房屋及943號土地之異動索
      引、登記申請書暨檢附資料、建物所有權狀、土地登記公
      務用謄本（見院卷第17至18頁、42至46頁、47至59頁）。
（二）與系爭房屋緊鄰之34-1號房屋（即門牌號臺東縣○○○鄉○○
      村○○00號之1房屋）有保存登記，建號為「臺東縣○○○鄉○○
      段00○號」，坐落於942號土地上。34-1號房屋及942號土
      地之所有權人均係王美芳，乃其於85年間以贈與原因登記
      取得，此有建物登記公務用謄本、土地登記公務用謄本（
      見院卷第112頁正反面）可查。　　
（三）被告主張王美芳無權占用其所有系爭土地，故對王美芳提
      起拆屋還地訴訟，王美芳未到庭表示意見，經本院一造辯
      論以原判決即107年度東簡字第125號判決王美芳應將占用
      系爭土地，如原判決附圖B所示之車庫地上物（面積7.59
      平方公尺）拆除，將占用土地返還被告。現被告持原判決
      及確定證明書向本院聲請強制執行，由本院以系爭強制執
      行即109年度司執字第10749號強制執行事件處理中，此經
      本院依職權調閱原判決卷宗及系爭執行程序卷宗審閱屬實
      。　
（四）附圖所示藍色斜線部分即係原判決附圖B所示之車庫地上
      物（面積7.59平方公尺）部分，係相通之2個車庫占用到
      系爭土地部分之車庫面積，該2個車庫分別為與系爭房屋
      及與34-1號房屋相連之車庫，與系爭房屋相連之車庫即系
      爭車庫。原判決附圖B所示之車庫地上物（即附圖所示藍
      色斜線部分）面積共7.59平方公尺，其中系爭車庫占用到
      系爭土地部分之面積如附圖編號A所示，經測量為7.24平
      方公尺；剩餘部分則屬於與34-1號房屋相連之車庫占用到
      系爭土地之面積之事實，有原判決附圖（見院卷第16頁 )
      、本院勘驗筆錄及勘驗照片(見院卷第95至97頁）、附圖
      （見院卷第101頁及說明欄）在卷可證。
四、本院之判斷：
（一）按當事人主張有利於己之事實者，就其事實有舉證之責任
      ，民事訴訟法第277條前段定有明文。次按強制執行法第1
      5條，所謂就執行標的物有足以排除強制執行之權利者，
      係指對於執行標的物有所有權、典權、留置權、質權存在
      情形之一者而言，最高法院最高法院44年台上字第721號
      判例意旨可資參照。原告主張系爭車庫係其所有乙節，業
      據其提出系爭房屋之建物所有權狀及943號土地之土地登
      記公務用謄本（見院卷第17至18頁）為證。而經本院現場
      勘驗，系爭車庫確實是與其所有之系爭房屋相連之車棚，
      位於系爭房屋前方騎樓位置，亦即位於943號土地上，僅
      因往外沿伸而有一小部分占用到系爭土地如附圖編號A所
      示7.24平方公尺之面積，此有本院勘驗筆錄暨勘驗照片、
      附圖可證。是依系爭車庫與原告所有之系爭房屋緊密相連
      、關係密切程度之情形觀之，已堪認系爭車庫屬於系爭房
      屋之附屬物，且主要位於原告所有之943號土地上，從而
      原告主張系爭車庫係其所有乙節，堪認已盡舉證責任，足
      可採信。
（二）被告雖以系爭車庫乃王美芳所搭建，系爭房屋原係王美芳
      所有，嗣售予原告之母張唐春美王美芳等語置辯，惟就王
      美芳搭建系爭車庫乙節，並未舉證以實其說，亦未舉證證
      明王美芳係實際出資人；而就系爭房屋原係王美芳所有並
      售予張唐春美乙節，亦與前述依卷內證據可認定事項㈠所
      示事實有所出入，尚難採信。退步言，縱認系爭車庫是王
      美芳出資搭建且為系爭房屋之原所有權人乙節為真，則原
      判決附圖所示B部分土地上之2間車庫，分別由系爭房屋及
      34號之1房屋使用乙節據被告自承在卷（見院卷第72頁反
      面），則系爭車庫既係供系爭房屋所使用，屬系爭房屋之
      附屬物，則於系爭房屋各次轉讓時，系爭車庫亦應已併同
      移轉，難認仍為王美芳所有。至於被告抗辯王美芳於原判
      決案件勘驗時，王美芳當場有說系爭土地上之車庫為其所
      有並使用等語，經調閱原判決案件勘驗筆錄(見院卷第113
      至113頁正反面），其上係記載王美芳陳述：「在946-2地
      號土地（即系爭土地）上有車庫，為其所有即使用」乙語
      ，經審酌占用到系爭土地之車庫有2個，其一為系爭車庫
      ，另1個確為與王美芳所有之34-1號房屋相連之車庫，此
      業經本院認定如前所述，則王美芳前述關於其所有之車庫
      之陳述是僅指其所有之34-1號房屋相連之車庫，抑或尚包
      括系爭車庫在內乙節，確有不明，參以王美芳於本院勘驗
      時已表明系爭車庫並非其所有（見本院卷第95頁），從而
      原告主張王美芳於原判決勘驗時所講其所有及使用之車庫
      並非系爭車庫乙節，尚非不可採信，是訴外人王美芳前揭
      陳述尚不足以作為原告並非系爭車庫所有權人之反證，被
      告此部分抗辯亦不足採。
（三）綜上，原告主張系爭車庫係其所有乙節，堪以採信，參諸
      前開法律解釋，原告既為系爭車庫之所有權人，而系爭強
      執行之標的即原判決附圖B所示之車庫地上物（即附圖藍
      色線部分，7.59平方公尺），其中如附圖編號A所示之7.2
      4平方公尺屬於系爭車庫之一部分，原告依強制執行法第1
      5條規定，主張就此部分屬於其所有之物，其有足以排除
      對系爭強制執行之權利，洵屬有據。
五、綜上所述，原告依強制執行法第15條規定，請求如主文第一
    項所示，為有理由，應予准許。
六、本件事證已臻明確，兩造其餘攻擊及防禦方法，核與判決之
    結果不生影響，爰不一一論列，併此敘明。
七、原告之訴為有理由，依民事訴訟法第78條判決如主文。
中　　華　　民　　國　　111 　年　　3 　　月　　31　　日
                      臺東簡易庭  法  官  王麗芳
以上正本係照原本作成。
如不服本判決，應於判決送達後20日內，向本院提出上訴狀並應
記載上訴理由，如於本判決宣示後送達前提起上訴者，應於判決
送達後20日內補提上訴理由書（須附繕本）。
中　　華　　民　　國　　111 　年　　3 　　月　　31　　日
                                  書記官  張耕華